---
title: "HN22"
author: "박찬영"
date: "2024-11-30"
output:
  rmarkdown::html_document:
    theme: lumen
---

<style>
  .answer{
    background-color: #f8f9fa;
    color: #343a40;
    font-family: 'Arial', sans-serif;
    font-size: 16px;
    line-height: 1.5;
    padding: 10px 15px;
    border-left: 4px solid #007bff;
    border-radius: 5px;
    margin: 15px auto;
    max-width: 800px;
    word-break: break-word;
  }
  </style>

```{r setup, include=FALSE}
knitr::opts_chunk$set(
  echo = TRUE,
  eval = TRUE,
  warning = FALSE,
  fig.width = 6,
  fig.height = 4,
  out.width = "70%",
  fig.align = "center"
)
```

```{r load, message=FALSE}
library(haven)
library(tidyverse)
library(car)

data <- read_sav("F:\\data\\HN22_실습.sav")
```

데이터를 불러옵니다.

```{r data_preprocessing}
pdata <- data %>%
  mutate(
    sex = factor(sex, labels = c("남자", "여자")),
    cursmoke = factor(cursmoke, labels = c("비흡연", "현재흡연")),
    BMI_group = cut(
      HE_BMI,
      breaks = c(-Inf, 20, 25, Inf),
      labels = c("저체중", "정상", "비만")
    ),
    BMI_group = fct_relevel(BMI_group, c("정상", "저체중", "비만"))
  )
glimpse(pdata)
```

불러온 데이터를 전처리합니다.<br>
성별은 남자 여자의 범주형 변수, 흡연여부는 비흡연 과거흡연 현재흡연의 범주형 변수로 변환하였습니다.<br>
BMI_group은 기준에 맞게 정상 저체중 비만의 수준을 갖는 범주형 변수로 생성하였습니다.


```{r 1.1}
mod1 <- lm(HE_sbp ~ age + sex + HE_chol + HE_TG + BMI_group + cursmoke, data = pdata)
summary(mod1)
```

<p class="answer">
  모형의 결정계수는 0.255이다.
  이는 모델이 데이터의 25.5%를 설명한다고 할 수 있다.
</p>
<br>
<p class="answer">
  age 변수의 기울기는 0.337이고 유의확률이 0.05보다 낮아 유의하다.<br>
  이는 age 변수가 1 오를때 최종수축기혈압이 평균적으로 0.337 오른다는 의미이다. <br>
  sex 변수의 기울기는 -3.240이고 유의확률이 0.05보다 낮아 유의하다.<br>
  이는 sex 변수가 여자일 때 남자일때 보다 최종수축기혈압이 평균적으로 3.240 감소한다는 의미이다. <br>
  HE_chol 변수의 기울기는 -0.001이고 유의확률은 0.9로 유의하지 않다.<br>
  이는 HE_chol 변수가 1 오를때 최종수축기혈압이 평균적으로 0.001 감소한다는 의미이다. <br>
  HE_TG 변수의 기울기는 0.0148이고 유의확률이 0.05보다 낮아 유의하다.<br>
  이는 HE_TG 변수가 1 오를때 최종수축기혈압이 평균적으로 0.0148 오른다는 의미이다. <br>
  BMI_group 변수는 저체중일 때 정상일 때보다 최종수축기혈압이 평균적으로 5.570 감소하고,<br>
  비만일 때는 정상일 때보다 최종수축기혈압이 평균적으로 5.938 증가한다. <br>
  각각의 더미 변수의 유의확률이 모두 0.05보다 낮아 유의하다. <br>
  cursmoke 변수의 기울기는 1.243이고 유의확률은 0.487로 유의하지 않다.<br>
  이는 cursmoke 변수가 현재흡연일 때 비흡연일 때보다 최종수축기혈압이 평균적으로 1.243 오른다는 의미이다. <br>
</p>
<br>
<p class="answer">
  age 변수의 기울기 계수 추정값은 0.337이다.
  age가 10만큼 오르면 최종수축기혈압은 평균적으로 10 * 0.337 = 3.37만큼 오른다.
</p>


```{r 1.4}
vif(mod1)
```

<p class="answer">
  다중공선성을 확인하는 GVIF 테이블이다.
  모든 변수에 대해서 값이 1.0정도로 작으므로 다중공선성이 없다고 판단 할 수 있다.
</p>


```{r 1.5}
plot(mod1, which = 1)
plot(mod1, which = 2)
plot(mod1, which = 3)
```

<p class="answer">
  첫 번째 그래프는 residual plot으로 선형성을 확인한다.
  잔차가 특별한 패턴을 띄지 않으므로 선형성을 만족한다고 볼 수 있다.
</p>
<p class="answer">
  두 번째 그래프는 normal qq plot이다. 이는 정규성을 확인한다.
  점들이 모두 대각선위에 있으므로 정규성을 만족한다고 볼 수 있다.
</p>
<p class="answer">
  세 번째 그래프는 scale location plot이다. 이는 등분산성을 확인한다.
  특별한 패턴을 띄지 않으므로 등분산성을 만족한다고 볼 수 있다.
</p>



```{r 2}
table <- pdata %>% select(BMI_group, mh_stress) %>% table()
table
```

### 2.1 <br><br>
H0: BMI_group 은 스트레스 인지 분율과 독립적이다. <br>
H1: H0 is not true<br><br>


분할표에대한 두 범주형 변수의 독립성 검정이므로 피어슨 카이제곱 검정을 시행한다.


```{r 2.1}
chisq.test(table)
```
<p class="answer">
  카이제곱 검정에 의하면 유의확률 0.038로 유의수준 0.05에서 귀무가설을 기각할 충분한 데이터이다.<br>
  즉 두 변수 BMI_group과 mh_stress가 독립적이라는 가설을 기각할 수 있다.
</p>

BMI_group과 mh_stress 사이에 성별이라는 교란변수를 넣어서 Mantel-haenszel 검정을 실시한다.
```{r 2.2}
table2 <- pdata %>% select(BMI_group, mh_stress, sex) %>% table()
table2
```

### 2.2 <br><br>
H0: BMI_group과 스트레스 인지 분율은 성별에 관계없이 독립적이다.<br>

H1: H0 is not true<br><br>

성별을 기준으로 층화되었으므로, 성별에 따른 영향을 알아보기 위해 mantel_haenszel 검정을 실시한다.

```{r 2.3}
mantelhaen.test(table2)
```

검정결과 유의확률은 0.099로 유의수준 0.05보다 커서 귀무가설을 기각 할 수 없다.
즉 BMI_group과 스트레스 인지 분율의 관계는 성별에 관계없이 독립적이다는 가설을 기각 할 수 없다.

### 2.3

<p class="answer">
  2.1에서의 방법은 교란변수인 성별을 고려하지 않은 방법이다. 성별을 고려하지 않으면 두 변수는 어떤 관계가 있다고 볼 수 있다.<br>
  하지만 2.2에서 데이터를 성별에따라 층화시킨 후 검정을 실시하면 성별이 미치는 영향을 없앨 수 있다.<br>
  성별이 두 변수의 관계에 미치는 영향을 배제하였을 때 두 변수는 독립적이라고 볼 수 있는데, 이는 성별이 두 변수사이에 교란변수로 작용했음을 알 수 있다.
</p>

<p class="answer">
  단순한 카이제곱 검정에서는 교란변수를 고려하지 못하지만, mantel_haenszel 검정에서는 교란변수의 효과를 확인 할 수 있다.
</p>

```{r 3}
library(ResourceSelection)

new_data <- pdata %>% mutate(SBP_group = HE_sbp > 120) %>%
  select(SBP_group, age, sex, HE_chol, HE_TG, BMI_group, cursmoke) %>% na.omit()

logistic_mod <- glm(SBP_group ~ ., family = binomial, data = new_data)
summary(logistic_mod)

hoslem.test(new_data$SBP_group, fitted(logistic_mod), g = 10)
```

### 3.1

<p class="answer">
H0: 모델이 데이터에 잘 맞는다. <br>
H1: 모델이 데이터에 잘 맞지 않는다. <br><br>
가설 검정을 진행한다.<br>
로지스틱 회귀모델이므로 Hosmer-Lemeshow 검정을 진행하였다.<br>
그 결과 p-value는 0.450으로 귀무가설을 기각할 만 한 충분한 증거를 제공하지 못한다.<br>
즉 모델이 데이터에 잘 맞는다는 가설을 기각 할 수 없다.
</p>


### 3.2
<p class="answer">
  age 변수의 기울기는 0.045이고 유의확률이 0.05보다 낮아 유의하다.<br>
  이는 age 변수가 1 오를때 SBP_group의 로그 오즈값이 이 평균적으로 0.045 오른다는 의미이다. <br>
  sex 변수의 기울기는 -0.414이고 유의확률이 0.0559로 유의하지 않다.<br>
  이는 sex 변수가 여자일 때 남자일때 보다 SBP_group의 로그 오즈값이 평균적으로 0.414 감소한다는 의미이다. <br>
  HE_chol 변수의 기울기는 0.0005이고 유의확률은 0.807로 유의하지 않다.<br>
  이는 HE_chol 변수가 1 오를때 SBP_group의 로그 오즈값이 평균적으로 0.0005 증가한다는 의미이다. <br>
  HE_TG 변수의 기울기는 0.003이고 유의확률이 0.05보다 낮아 유의하다.<br>
  이는 HE_TG 변수가 1 오를때 SBP_group의 로그 오즈값이 평균적으로 0.003 오른다는 의미이다. <br>
  BMI_group 변수는 저체중일 때 정상일 때보다 SBP_group의 로그 오즈값이 평균적으로 0.683 감소하고,<br>
  비만일 때는 정상일 때보다 SBP_group의 로그 오즈값이 평균적으로 0.600 증가한다. <br>
  저체중일 때의 회귀계수 기울기의 유의확률은 0.164로 유의하지않고,<br>
  비만일때의 회귀계수 기울기의 유의확률은 0.05보다 낮아 유의하다. <br>
  cursmoke 변수의 기울기는 0.054이고 유의확률은 0.850로 유의하지 않다.<br>
  이는 cursmoke 변수가 현재흡연일 때 비흡연일 때보다 SBP_group의 로그 오즈값이 평균적으로 0.054 오른다는 의미이다. <br>
</p>

### 3.3
```{r 3.3}
library(caret)
pred_prob <- predict(logistic_mod, type = "response") >= 0.4
real_prob <- new_data$SBP_group
table(pred_prob, real_prob)
```

<p class="answer">
  TRUE는 위험군, FALSE는 정상군이다.<br>
  민감도는 156 / (47 + 156) = 0.768이다.<br>
  특이도는 160 / (160 + 106) = 0.601이다.
</p>

### 3.4
```{r 3.4}
library(yardstick)
ddata <- data.frame(truth = factor(real_prob, levels = c("TRUE", "FALSE")), prob = predict(logistic_mod, type = "response"))
roc <- roc_curve(ddata, truth, prob)

autoplot(roc)
roc_auc(ddata, truth, prob)
```

<p class="answer">
  AUC값은 0.747이다.<br>
  양성과 음성 샘플을 무작위로 선택했을 때, 양성 샘플이 더 높은 예측값을 가질 확률이 0.747이라는 의미이다.
</p>