---
title: "Tidy"
author: "박찬영"
date: "2024-08-23"
output: 
   pdf_document:
    latex_engine: xelatex
header-includes:
- \usepackage[hangul]{kotex}
- \setmainhangulfont{나눔고딕}
---

```{r setup, include=FALSE}
knitr::opts_chunk$set(echo = TRUE)
```

tidyverse library를 사용합니다.

```{r include=FALSE}
library(tidyverse)
```

## 티블이 뭐야?

데이터프레임을 확장한 것, 스타크래프트 브루드 워 같은 거라고 할 수 있다.
data.frame() 에 비해 tibble() 은 동작의 규모가 훨씬 작다는 것에 주의해야 한다. 
즉, 입력의 유형을 절대로 변경하지 않고 (예를 들어, 문자열을 팩터형으로 변환하지 않는다!), 
변수의 이름을 바꾸거나, 행이름을 생성하지 않는다.

```{r tib}
ir=as_tibble(iris) #티블로 변환

t=tibble(x=1:5, y=1, z=x^2+y) #이렇게도 만들 수 있음

tribble(
    ~x, ~y, ~z,
    #--/--/----
    "a", 1, 3.6,
    "b", 65, 7.7
) #이렇게도 만들 수 있음2 *tribble 임

t[1] #하나만 넣으면 열번호
t[3,1] #두개 넣으면 행 열
t[[1]]
t[[3,1]]
#대괄호 하나는 데이터프레임의 일부
#대괄호 두개는 벡터로의 추출
t$x #이것도 벡터로의 추출
t %>% .$x #파이프 사용하려면 .붙이기
t %>% .[[1]]
```


## 벡터 파싱!

벡터를 parser 해봅시다

```{r parser}
parse_logical(c("TRUE","FALSE","NA"))
parse_integer(c("1","2","3"))
parse_date(c("2010-01-01", "1979-10-14"))
#parse_*() 함수는 문자열데이터를 다른 자료형으로 바꾼다. json 데이터에 유용

parse_integer(c("1", "231", ".", "456"), na = ".") #na= 인수는 결측치로 표시할 거 정하는 것

#문자열을 수치형으로 변환하는건 어려움. 왜? 천단위구분기호나 %같은 단위때문

parse_double("1.23")
parse_double("1,23" ,locale=locale(decimal_mark=",")) #locale 설정으로 소수점 구분기호 바꾸기

#parse_double은 엄격하다
#parse_number는 약하다. 문자열안에 포함된 수를 그냥 파싱한다.
parse_number("It cost $123.45")
#천단위 구분기호를 locale을 이용해 바꿔보자

# 미국 방식
parse_number("$123,456,789")

# 유럽의 많은 국가 방식
parse_number("123.456.789", locale = locale(grouping_mark = "."))

# 스위스 방식
parse_number("123'456'789", locale = locale(grouping_mark = "'"))


#문자열의 파싱에는 복잡성이 있다. 그것은 바로 인코딩
#R은 기본적으로 UTF-8 인코딩을 사용한다.
#언어 서버가 에러가 생겨 vs-code말고 Rstudio에서 테스트 해보시길

#팩터형 파싱을 해보자
fruit <- c("apple", "banana","melon")
parse_factor(c("apple", "banana"), levels = fruit) #팩터생성과 유사함

#날짜 데이터 파싱
#원하는 것이 date (1970-01-01 이후의 일 수)
#date-time (1970-01-01 자정 이후의 초 수) 
#time (자정 이후의 초 수)인지에 따라 세 가지 파서 중에서 선택하면 된다. 

parse_datetime("20240823") #이런 느낌

```

## 도전 문제풀이!

```{r challenge}
challenge <- with_edition(
  1,
  read_csv(readr_example("challenge.csv"))
)
problems(challenge)

challenge <- read_csv(
    readr_example("challenge.csv"), 
    col_types = cols(
      x = col_double(),
      y = col_date()
    )
  )

challenge2 <- read_csv(readr_example("challenge.csv"), guess_max = 1001)
challenge2 <- read_csv(readr_example("challenge.csv"), 
      col_types = cols(.default = col_character())
    ) #무조건 캐릭터로 읽기

#기본적으로 problems와 read_csv인수
#col_type= cols(col_*()~~) 을 이용해서 열의 자료형을 잘 바꿔주는것이다.

df <- tribble(
  ~x,  ~y,
  "1", "1.21",
  "2", "2.32",
  "3", "4.56"
)
df
type_convert(df)


#파일저장
write_csv(data, "test.csv")
```

`
`
# tidy한 데이터

열은 변수
행은 한 관측
각 값은 자신의 셀이 있어야함

```{r tidy}
table1 #tidy 데이터

table2 #변수명이 셀에있어서 not tidy
table3 #rate열이 tidy하지 않음
table4a #한 행에 두 관측이 들어있음, 열에 값이 있음
table4b # 위와 동일

# table2와 table4a, b에서 rate를 계산하자

cases=table2 %>% filter(type=="cases") %>% .$count
population=table2 %>% filter(type=="population") %>% .$count
table2 %>% mutate(rate=rep(cases/population * 10000, each=2))

#꽤 어렵다
```

`
`
데이터를 tidy하게 만들기 위해 Longer를 배워보자 (gather)
longer는 열에 값이 있을 때 쓴다.


```{r longer}
table4a 
# 얘는 열에 값이 있다. 그러면 열을 값으로 만들어 새로운 열로 저장해줘야 한다
# 각 값들도 열들로 만들어 줘야 한다
table4a %>%
    pivot_longer(c(`1999`, `2000`), names_to = "year", values_to = "cases")
#사용법: 1.정리할 열 2.열 이름을 어디로? 3.값들은 어디로?

# 1999 2000은 열이름일 수 없어서 ``로 묶어주기...
#근데 year열을 봐라 int가 아니라 chr이다....
#파싱해야겠지?
tidy4a= table4a %>%
    pivot_longer(c(`1999`, `2000`), names_to = "year", values_to = "cases") %>%
    mutate(year=parse_integer(year))
#깔쌈하죠잉, 파이프 연산자가 짱이야

tidy4b= table4b %>%
    pivot_longer(c(`1999`, `2000`), names_to = "year", values_to = "population") %>%
    mutate(year=parse_integer(year))
#table4b도 끝!
#이제 두 티블을 합쳐볼까?

left_join(tidy4a, tidy4b) #table1과 같다 tidy!

```
`
`
다음은 wider (spread) 이다.
wider는 한 관측이 여러행에 퍼져있을 때 사용한다.

```{r wider}
table2 #얘가 한 관측이 여러행으로 퍼져있고, 셀에 변수가 있다.

#임마는 cases와 population을 열로 보내야한다, 값은 count

table2 %>% pivot_wider(names_from = type, values_from = count)
#원래 셀에 있던 놈들이 변수이름이라 열이름 지을필요 없고
#처음에는 열이름이 오는 열, 두번째는 값이 오는 열

#longer는 아래로 길어지고 wider는 옆으로 넓어지는 느낌...

table2 %>% 
    pivot_wider(names_from = type, values_from = count) %>%
    mutate(rate=cases/population * 10000)
#아까 했던 작업이 진짜 간단해진다

table2 %>% 
    pivot_wider(names_from = type, values_from = count) %>%
    mutate(rate=cases/population * 10000) %>%
    ggplot(aes(year, rate)) +
    geom_line(aes(group=country), color="gray50") +
    geom_point(aes(colour = country, shape = country), size=3) +
    scale_x_continuous(breaks=c(1999,2000)) + #이산적으로 만들기
    theme(aspect.ratio = 1/1)

# 더 나아가 case population rate를 연도별로 만들어 6개의 열로 넓혀보자

table2 %>% 
    pivot_wider(names_from = type, values_from = count) %>%
    mutate(rate=cases/population * 10000) %>%
    pivot_wider(names_from=year, values_from = c(cases, population, rate))

#생각보다 쉽다 values_from을 벡터로 주면 알아서 잘해줌...
#이제 열들을 정리하자
table2 %>% 
    pivot_wider(names_from = type, values_from = count) %>%
    mutate(rate=cases/population * 10000) %>%
    pivot_wider(names_from=year, values_from = c(cases, population, rate)) %>%
    relocate(country, contains("1999"))

#연습 문제
preg <- tribble(
  ~pregnant, ~male, ~female,
  "yes",     NA,    10,
  "no",      20,    12
)

preg %>% 
    select(-(male)) %>%
    pivot_wider(names_from=pregnant, values_from=female)
```

`
`
이제 table3 도 tidy하게 해보자

```{r separate unite}
table3 #rate를 쪼개야 한다.

table3 %>% separate(rate, into=c("cases","population"))
#쉽죠잉, 근데 자료형에 예민해야한다

table3 %>% 
    separate(rate, into=c("cases","population"), convert = TRUE)
# 파싱할거없이 함수에 내장되어있음

table5=table3 %>% separate(year, into=c("century","year"),sep=2)
table5
#위치 고정으로 쪼개기 가능
table5 %>% unite(new, century, year, sep="")
```
